台灣高等法院民事判決　九十年度上易字第三二二號
　　　上　訴　人　天地門廣告有限公司
　　　法定代理人　呂理賢
　　　訴訟代理人　范　松
　　　被上訴人　　甲○○
右當事人間給付工程款事件，上訴人對於中華民國九十年三月三十日臺灣桃園地方法
院八十七年度訴字第一三四七號第一審判決提起上訴，本院判決如左：
    主    文
原判決關於命上訴人給付超過新台幣肆拾萬零伍佰貳拾貳元及其利息部分，與該部
分假執行之宣告，暨訴訟費用之裁判除確定部分外，均廢棄。
右開廢棄部分，被上訴人在第一審之訴及其假執行之聲請均駁回。
其餘上訴駁回。
第一、二審訴訟費用，除確定部分外，由上訴人負擔四分之三，餘由被上訴人負擔。
    事　　實
甲、上訴人方面：
一、聲明：
  (一)原判決命上訴人給付之金額超過新台幣二十七萬九千五百元部分廢棄。
  (二)右開廢棄部分被上訴人第一審之訴及假執行之聲請均駁回。
二、陳述：除與原判決記載相同者，予以引用外，補稱略以：
  (一)上訴人之法定代理人業已變更為呂理賢，爰依法聲請承受訴訟。
  (二)依上訴人於原審所提出南崁案之計算明細表及統一發票中所載，兩造間契約之樣
    品屋面積為二十六坪、接待中心面積為十二坪，該表被上訴人並未否認，因此自
    應以該計算明細表所載之面積為承攬工程之面積；而樣品屋及接待中心超過部分
    係被上訴人未經上訴人同意所施做，上訴人自不負給付之責；況接待中心之實際
    面積亦僅超過一坪而為十三坪，而非原審所認定之十六. 一九坪，因此原審認定
    事實顯有違誤。
  (三)除上開南崁案未付之十一萬零八百元外，上訴人就中壢案尚應給付十六萬八千七
    百元，合計二十七萬九千五百元，原審判決命上訴人超過此部分之給付應廢棄。
三、證據：除援用第一審所提證據外，補提營利事業登記證影本一份為證。
乙、被上訴人方面：
    被上訴人未於最後言詞辯論期日到場，據其以前到場之聲明，陳述如下：
一、聲明：上訴駁回。
二、陳述：與原判決記載相同。
三、證據：援用第一審所提證據。
    理　　由
一、本院審理中上訴人之法定代理人變更為呂理賢，有桃園縣政府營利事業登記證影
    本可參，其聲明承受訴訟，合於法律規定，應先敘明。
二、被上訴人於言詞辯論期日未到場，核無民事訴訟法第三百八十六條所列情形，爰
    依上訴人之聲請由其一造辯論而為判決。
三、被上訴人起訴主張上訴人於八十七年四月三十日委託被上訴人承造桃園縣蘆竹鄉
    ○○村○○路、仁愛路口樣品屋及接待中心各一戶  (以下稱南崁案)，尚欠工程
    款新台幣（以下同）七十六萬三千八百五十元，另於同年四月二十八日委託被上
    訴人承造桃園縣中壢市○○○路樣品屋二戶及接待中心一戶（以下稱中壢案) ，
    尚欠工程款一百六十七萬一千八百五十元，合計欠款二百四十三萬五千七百元未
    付，經被上訴人以存證函限期催請給付，上訴人僅付中壢案工程款七十七萬五千
    三百元，尚欠一百六十六萬零四百元仍不給付，爰依承攬關係請求上訴人給付上
    開工程餘款及遲延利息之判決。上訴人則以被上訴人所請求之坪數與契約約定者
    不符，且南崁案之樣品屋屋頂有瑕疵，內部裝潢亦未依約擺設，故以修繕屋頂之
    費用及自行美化裝潢之費用為抵銷等語，資為抗辯。 (原審准許被上訴人就南崁
    案部分三十二萬八千六百九十元，中壢案部分十六萬八千七百元之請求，駁回被
    上訴人其餘訴，被上訴人就駁回部分未上訴，上訴人則就南崁案准許超過十一萬
    零八百元部分上訴。)
四、上訴人抗辯被上訴人有關南崁案之請求，超過十一萬零八百元部分，不應准許，
    無非以上訴人於原審所提出南崁案之計算明細表及統一發票中所載，兩造間契約
    之樣品屋面積為二十六坪、接待中心面積為十二坪，該表被上訴人並未否認，因
    此自應以該計算明細表所載之面積為承攬工程之面積；而樣品屋及接待中心超過
    部分係被上訴人未經上訴人同意所施做，上訴人自不負給付之責；況接待中心之
    實際面積亦僅超過一坪而為十三坪，而非原審所認定之十六．一九坪，且樣品屋
    之屋頂有有瑕疵，因颱風而損壞二次，內部裝潢亦未依約擺設，致其以四萬二千
    元修繕屋頂並支付一萬七千八百二十三元美化裝潢，該屋頂既損壞二次，可知係
    偷工減料，被上訴人應負瑕疵擔保責任，爰請求減少價金二十萬，並以其所支付
    之上開修繕費用、裝潢費用為抵銷為論據。
五、查兩造所訂之合約書，就南崁案之樣品屋面積固記載為二十六坪，接待中心之面
    積則記載約十二坪，並記明以實際施工後測量準確面積為準。但亦以施工平面圖
    為契約附件，且於合約第八點約定附件視為本約之一部分，有兩造所不爭之合約
    書影本附於原審卷內可稽。是上訴人僅以契約文字所記載之坪數為抗辯，已難採
    信。何況兩造於原審亦同意以契約所附之施工圖 (即設計圖)計算面積 ( 原審卷
    ，二九頁) ，依民事訴訟法第二百七十一條之一，第二百七十條之一第三項規定
    ，自應受拘束。經原審送請該施工圖之設計者郭長庚建築事務所，依該契約原始
    建築設計圖計算，樣品屋面積為一０二．五八平方公尺即三一．一一坪（即一０
    二．五八ｘ０．三０二五，小數點以下二位，均四捨五入，以下同) ，至於接待
    中心之面積計算，有兩種計算方式，即(一)以牆中心線為準，面積為四十三．九平
    方公尺即十三．二八坪，(二)以建物屋頂最外緣為準，面積為六十三．一平方公尺
    即十九．０九坪，有該事務所八十九年八月十四日郭建字第八九０八號函一份附
    卷可證。上訴人則以該樣品屋面積中包含陽台面積十一．七一平方公尺 (即三．
    五四坪) ，應予扣除，至少陽台之造價與樣品屋亦有不同，又接待中心之面積即
    使依被上訴人之自估亦僅十三坪，原判決卻依十六．一九坪計算，並不合理等置
    辯。查陽台為樣品屋之重要部分，依兩造間所訂之契約，就樣品屋部分並未區別
    樓地板或陽台而有不同造價，亦未約定陽台之面積應予扣除，是上訴人抗辯應扣
    除陽台面積或以較低報酬計算，並無依據。至於接待中心部分，牆中心線以外屋
    頂部分，僅供順利屋頂排水之用而已，其突出牆面部分，所增加被上訴人建造成
    本甚有限，難以該屋頂之外緣即滴水線為採計建築面積之依據，仍應以該房屋之
    本體即牆中心以內為計算範圍，亦即以四十三．九平方公尺即十三．二八坪為合
    理，原審依上開二種計算標準之平均值計算，並無依據，故上訴人就此部分之抗
    辯為有理由。要之，被上訴人得請求南崁案樣品屋之面積為為三十一．十一坪，
    接待中心之面積為十三．二八坪。依兩造之合約，樣品屋每坪造價三萬二千元，
    接待中心每坪造價為二萬三千元，故被上訴人得請求樣品屋部分之金額為九十九
    萬五千五百八十八元，接待中心部分之金額為三十萬五千四百三十四元，共一百
    三十萬一千零二十二元。
六、上訴人又以南崁案因工程嚴重瑕疵原告應負賠償責任，工程款總價應減少二十萬
    元，風災屋頂損壞維修費用四萬二千元，未依約擺飾上訴人自費完成支出一萬七
    千八百二十三元，合計南崁案被上訴人應負擔二十五萬九千八百二十三元，應與
    原告請求之金額相互抵銷為抗辯。查南崁案之樣品屋屋頂於八十七年十月及八十
    八年六月遭颱風吹損壞之事實，已據上訴人提出照片四幀為證，且為被上訴人所
    不爭執，堪信為真實。上訴人就支付風災屋頂損壞維修費用為四萬二千元，亦據
    其提出發票一紙為證，並經證人郭柏杉於原審證述屬實，是上訴人此部分抵銷之
    抗辯應可採信。至於上訴人抗辯因工程嚴重瑕疵，工程款總價應減少二十萬元部
    分，上訴人並未證明其依據，且上訴人所支付前開損壞維修費用四萬二千元，既
    已由被上訴人負擔，其損害應已填補，亦不能重複主張二十萬元之損害賠償，是
    此部分上訴人之抗辯為不可採。又上訴人亦不否認被上訴人有做室內裝潢擺飾及
    花費一萬餘元購置沙發之事實，僅被上訴人之裝潢擺飾未達上訴人要求之標準，
    然因兩造之合約中並未明定裝潢、擺飾須達如何之標準及須花費多少費用等事項
    ，是上訴人主張以其自費支出之裝潢費用一萬七千八百二十三元為抵銷，亦屬無
    據。
七、綜上所述，被上訴人得請求南崁案之工程款為一百三十萬一千零二十二元，扣除
    上訴人已給付之工程款九十九萬七千二百元及上訴人主張抵銷之損壞維修費用四
    萬二千元後，上訴人尚積欠被上訴人南崁案之工程款為二十六萬一千八百二十二
    元。又上訴人對於中壢案尚應給付被上訴人十六萬八千七百元之工程款並不爭執
    ，則本件被上訴人基於承攬之法律關係，請求上訴人給付南崁案及中壢案之工程
　　餘款，合計在四十三萬零五百二十二元 (即二十六萬一千八百二十二元加十六萬
　　八千七百元) 本利之範圍內為有理由，應予准許。逾此範圍之請求為無理由，應
　　予駁回，其假執行之聲請亦失所附麗，應併予駁回。原審就超過上開應准許部分
　　，為上訴人敗訴之判決，並為假執行之宣告，自有未洽。上訴意旨就此部分指摘
　　原判決不當，求予廢棄改判，為有理由。至於上開應准許部分，原審判命上訴人
　　給付，並為假執行之宣告，核無違誤，上訴意旨指摘此部分原判決不當，求予廢
　　棄，為無理由，應駁回其上訴。
八、據上論結，本件上訴為一部有理由，一部無理由，依民事訴訟法第三百八十五條
    第一項、第四百五十條、第四百四十九條第一項、第七十九條但書，判決如主文
    。
中　　　華　　　民　　　國　　九十一　　年　　　一　　　月　　　八　　　日
                                民事第十七庭
                            　　　　審判長法  官　鄭  雅  萍
                            　　　　　　　法  官　吳  謀  焰
                            　　　　　　　法  官　呂  太  郎
右正本係照原本作成。
不得上訴。
中　　　華　　　民　　　國　　九十一　　年　　　一　　　月　　　十　　　日
                                          書記官　明  祖  星
